臺灣高等法院刑事裁定
110年度毒抗字第1269號
抗  告  人
即  被  告  沈子益



上列抗告人因違反毒品危害防制條例案件，不服臺灣桃園地方法
院110年度毒聲字第968號，中華民國110年7月30日裁定，提起抗
告，本院裁定如下：
    主  文
抗告駁回。
    理  由
一、原裁定意旨略以：抗告人即被告甲○○基於施用第一級、第二
    級毒品之犯意，於民國108年8月17日上午10時許，在其桃園
    市○○區○○街000巷0弄0號住處，分別以針筒注射海洛因、燃
    燒玻璃球吸食甲基安非他命之方式，施用第一級毒品海洛因
    及第二級甲基安非他命1次，嗣於同日晚間9時30分許，為警
    在桃園市○○區○○○街0號前查獲，並扣得甲基安非他命3包（
    共計毛重2.7公克）及殘渣袋1只之事實，業據被告於警詢及
    偵訊時坦承不諱，且被告為警查獲後，經警採集其尿液送檢
    驗，結果呈安非他命、甲基安非他命、可待因及嗎啡陽性反
    應，又扣案之毒品經檢驗，亦呈甲基安非他命陽性反應，有
    桃園市政府警察局被採尿人尿液暨毒品真實姓名與編號對照
    表、台灣檢驗科技股份有限公司108年9月12日濫用藥物檢驗
    報告（編號：UL/2019/00000000）及108年9月16日濫用藥物
    檢驗報告（編號：UL/2019/00000000）各1紙在卷可稽，是
    被告施用第一級、第二級毒品犯行堪以認定。惟被告前因施
    用毒品案件，經原審以94年度毒聲字第1296號裁定令入勒戒
    處所觀察、勒戒後，因認有繼續施用毒品之傾向，再經原審
    以94年度毒聲字第2077號裁定令入戒治處所施以強制戒治，
    因其戒治成效經評定為合格，於95年9月28日執行完畢出所
    ，並經臺灣桃園地方檢察署（下稱桃園地檢署）檢察官以95
    年度戒毒偵字第346號為不起訴處分確定等情，有本院被告
    前案紀錄表附卷可佐。被告於上開觀察、勒戒執行完畢釋放
    後，3年後再犯本件毒品危害防制條例第10條之罪，依毒品
    危害防制條例第20條第3項、第1項規定及最高法院109年度
    台上大字第3826號裁定意旨，應再次令其入勒戒處所施以觀
    察、勒戒。從而，聲請意旨經核尚無不合，應予准許，爰裁
    定被告應送勒戒處所觀察、勒戒等語。
二、抗告意旨略以：被告於108年8月所犯毒品危害防制條例案件
    ，原本已經臺灣桃園地方法院109年度審訴字第148號判決判
    處有期徒刑8月及4月，怎又改觀察、勒戒？煩請鈞院查明云
    云。
三、按被告行為後，毒品危害防制條例業經總統於109年1月15日
    以華總一義字第10900004091號令修正公布第2、4、9、11、
    15、17至20、21、23、24、27、28、32之1、33之1、34、36
    條條文，並增訂第35條之1，除第18、24條施行日期經行政
    院以110年4月15日院臺法字第1100010649號令定自110年5月
    1日施行；第33-1條施行日期經行政院以110年5月18日院臺
    法字第1100015006號令定自110年7月1日施行外，其餘自公
    布後6個月即109年7月15日起生效施行。而依增訂同條例第3
    5條之1第1款、第2款規定「偵查中之案件，由檢察官依修正
    後規定處理」、「審判中之案件，由法院或少年法院（地方
    法院少年法庭）依修正後規定處理」，亦即檢察官就偵查中
    、法院就審判中之施用毒品案件，應依上揭修正後規定處理
    。次按犯毒品危害防制條例第10條之罪者，檢察官應聲請法
    院裁定，或少年法院（地方法院少年法庭）應先裁定令被告
    或少年入勒戒處所觀察、勒戒，其期間不得逾2月；依前項
    規定為觀察、勒戒或強制戒治執行完畢釋放後，3年後再犯
    第10條之罪者，適用前二項之規定。毒品危害防制條例第20
    條第1項、第3項分別定有明文。上開所謂「3年後再犯」，
    只要本次再犯（不論修正施行前、後）距最近1次觀察、勒
    戒或強制戒治執行完畢釋放，已逾3年者，即該當之，不因
    其間有無犯第10條之罪經起訴、判刑或執行而受影響（最高
    法院109年度台上大字第3826號刑事大法庭裁定意旨參照）
    。
四、經查：
　㈠被告基於施用第一級、第二級毒品之犯意，於108年8月17日
    上午10時許，在其桃園市○○區○○街000巷0弄0號住處，分別
    以針筒注射海洛因、燃燒玻璃球吸食甲基安非他命之方式，
    施用第一級毒品海洛因及第二級甲基安非他命1次之事實，
    業據被告於警詢、偵查時坦承不諱，且其為警查獲後所採集
    之尿液，經送台灣檢驗科技股份有限公司以酵素免疫分析法
    （EIA）為初步檢驗，並以氣相層析質譜儀法（GC/MS）確認
    檢驗結果後，確呈安非他命（18885ng/mL）、甲基安非他命
    （86582ng/mL）、可待因（3044ng/mL）、嗎啡（20549ng/m
    L）陽性反應，有該公司108年9月12日濫用藥物檢驗報告（
    尿液檢體編號：108偵-1060）、桃園市政府警察局被採尿人
    尿液暨毒品真實姓名與編號對照表（尿液檢體編號：108偵-
    1060）附卷可稽，以上開雙重檢驗方法作藥物及其代謝產物
    之定性及定量分析，幾乎不會有偽陽性反應，亦即如尿液中
    未含有毒品反應者，即不可能產生因藥物所引起之偽陽性反
    應，亦經行政院衛生署管制藥品管理局（現改制為行政院衛
    生福利部食品藥物管理署）92年6月20日管檢字第092000471
    3號函示明確，足見上開檢驗結果之正確性。另被告為警搜
    索時扣得之甲基安非他命3包（共計毛重2.7公克），經送台
    灣檢驗科技股份有限公司鑑定，檢出甲基安非他命成分，亦
    有該公司108年9月16日濫用藥物檢驗報告（編號：UL/2019/
    00000000）在卷可稽。況被告於抗告狀亦不否認有聲請意旨
    所指之施用第一、二級毒品犯行，足認被告確有施用第一、
    二級毒品之事實，已堪認定。
　㈡又被告前因施用毒品案件，經原審以94年度毒聲字第1296號
    裁定令入勒戒處所觀察、勒戒後，因認有繼續施用毒品之傾
    向，再經原審以94年度毒聲字第2077號裁定令入戒治處所施
    以強制戒治，因其戒治成效經評定為合格，於95年9月28日
    執行完畢出所，並經桃園地檢署檢察官以95年度戒毒偵字第
    346號為不起訴處分確定等情，有本院被告前案紀錄表在卷
    可考，本件被告施用第一、二級毒品之行為時間係108年8月
    17日上午10時許，已在其最近一次觀察、勒戒執行完畢釋放
    之95年9月28日，已逾3年，則檢察官綜合考量個案具體情形
    ，以被告於本案前故意犯他罪，分經原審109年度桃交簡字
    第4310號判決及本院109年度上訴字第4182號判決，各判處
    有期徒刑2月、3年7月，有被告刑案資料查註紀錄表在卷可
    參，且因戒癮治療程序無法在監所內為之，因認本案不適於
    機構外之處遇，而未選擇為附命完成戒癮治療之緩起訴處分
    ，依法聲請裁定將被告送觀察、勒戒，難認有何違法或明顯
    失當之處。而毒品危害防制條例規定之觀察、勒戒，係一種
    針對受處分人將來之危險所為預防、矯正措施之保安處分，
    目的係為斷絕施用毒品者之身癮及心癮，除檢察官審酌個案
    情形，為附條件之緩起訴處分（同條例第24條第1項），或
    於犯罪未發覺前，自動向行政院衛生署指定之醫療機構請求
    治療，醫療機構免將請求治療者送法院或檢察機關（同條例
    第21條第1項），凡經檢察官聲請，法院僅得依法裁定令入
    勒戒處所觀察、勒戒，以查其是否仍有施用毒品傾向，並據
    以斷定幫助受處分人澈底戒毒之方法，法院尚無自由斟酌以
    其他方式替代之權。職此，原審詳查後，認被告確有施用第
    一、二級毒品之行為，裁定應送勒戒處所觀察、勒戒，於法
    尚無不合。抗告意旨以本案前已經判刑，何以又為觀察、勒
    戒云云，提起本件抗告。惟查被告本案前固經桃園地檢署檢
    察官以108年度毒偵字第4682號起訴書提起公訴，經原審109
    年度審訴字第148號判決判處徒刑，然上訴後，經本院109年
    度上訴字第3208號判決，以上開原審判決未及適用前揭新修
    正毒品危害防制條例規定，而仍為罪刑實體判決，容有未合
    ，而予以撤銷，並改諭知公訴不受理，嗣由桃園地檢署檢察
    官以110年度聲觀字第754號聲請書，聲請原審裁定被告送觀
    察、勒戒等情，有本院被告前案紀錄表在卷可稽，從而本案
    並無抗告意旨所指已經判刑後又經裁定觀察、勒戒之情形，
    是抗告意旨容有誤會。
五、綜上所述，檢察官審酌本件各情後，向原審聲請對被告觀察
    、勒戒，尚難認其裁量有何違法或明顯失當之處。而原審依
    檢察官之聲請，裁定被告應送勒戒處所觀察、勒戒，並無違
    誤。被告執前詞提起本件抗告，容有誤會，難認有理，是本
    件抗告為無理由，應予駁回。
據上論斷，應依刑事訴訟法第412條，裁定如主文。
中　　華　　民　　國　　110 　年　　9 　　月　　 8　　日
                  刑事第十九庭  審判長法　官  曾淑華
                                      法  官  李殷君　　
                                      法  官  陳文貴
以上正本證明與原本無異。
不得再抗告。
                                      書記官  俞妙樺
中　　華　　民　　國　　110 　年　　9 　　月　　8 　　日